臺灣基隆地方法院民事裁定  
111年度消債職聲免字第7號
聲  請  人  廖珮婉  
即  債務人            現於法務部○○○○○○○○○執行中

代  理  人  趙興偉律師(法扶律師)
債  權  人  合作金庫商業銀行股份有限公司

法定代理人  雷仲達  
代  理  人  陳慎威  
債  權  人  第一商業銀行股份有限公司

法定代理人  邱月琴  
代  理  人  吳承駿  
債  權  人  華南商業銀行股份有限公司

法定代理人  張振芳  
代  理  人  郭勁良  
債  權  人  台北富邦商業銀行股份有限公司


法定代理人  程耀輝  


債  權  人  國泰世華商業銀行股份有限公司

法定代理人  郭明鑑  


債  權  人  遠東國際商業銀行股份有限公司


法定代理人  侯金英  


債  權  人  台新國際商業銀行股份有限公司


法定代理人  尚瑞強  


債  權  人  台灣金聯資產管理股份有限公司


法定代理人  施俊吉  


債  權  人  台新資產管理股份有限公司

法定代理人  吳統雄  



債  權  人  李士林  
上列當事人因消費者債務清理職權免責事件，本院裁定如下： 
    主  文
債務人廖珮婉應予免責。
    理  由
一、按法院為終止或終結清算程序之裁定確定後，除別有規定外
    ，應以裁定免除債務人之債務；法院裁定開始清算程序後，
    債務人有薪資、執行業務所得或其他固定收入，扣除自己及
    依法應受其扶養者所必要生活費用之數額後仍有餘額，而普
    通債權人之分配總額低於債務人聲請清算前2年間，可處分
    所得扣除自己及依法應受其扶養者所必要生活費用之數額者
    ，法院應為不免責之裁定，但債務人證明經普通債權人全體
    同意者，不在此限；債務人有下列各款情形之一者，法院應
    為不免責之裁定，但債務人證明經普通債權人全體同意者，
    不在此限：㈠於7年內曾依破產法或本條例規定受免責；㈡隱
    匿、毀損應屬清算財團之財產，或為其他不利於債權人之處
    分；㈢捏造債務或承認不真實之債務；㈣聲請清算前2年內，
    因消費奢侈商品或服務、賭博或其他投機行為，所支出之總
    額逾該期間可處分所得扣除自己及依法應受其扶養者所必要
    生活費用之半數，或所負債務之總額逾聲請清算時無擔保及
    無優先權債務之半數，而生開始清算之原因；㈤於清算聲請
    前1年內，已有清算之原因，而隱瞞其事實，使他人與之為
    交易致生損害；㈥明知已有清算原因之事實，非基於本人之
    義務，而以特別利於債權人中之1人或數人為目的，提供擔
    保或消滅債務；㈦隱匿、毀棄、偽造或變造帳簿或其他會計
    文件之全部或一部，致其財產之狀況不真確；㈧故意於財產
    及收入狀況說明書為不實之記載，或有其他故意違反本條例
    所定義務之行為；債務人有前條各款事由，情節輕微，法院
    審酌普通債權人全體受償情形及其他一切情狀，認為適當者
    ，得為免責之裁定，消費者債務清理條例（下稱消債條例）
    第132條、第133條、第134條及第135條分別定有明文。又消
    債條例之立法目的，在於使陷於經濟上困境之消費者，得分
    別情形依該條例所定重建型債務清理程序（更生）或清算型
    債務清理程序（清算）清理債務，藉以妥適調整其與債權人
    及其他利害關係人之權利義務關係，保障債權人之公平受償
    ，並謀求消費者經濟生活之更生機會，從而健全社會經濟發
    展；消費者依清算程序清理債務，於程序終止或終結後，為
    使其在經濟上得以復甦，以保障其生存權，除另有上述消債
    條例第133條、第134條所規定不予免責之情形外，就債務人
    未清償之債務原則上採免責主義（消債條例第1條、第132條
    立法目的參照）。
二、查本件債務人前經本院以110年度消債清字第13號裁定自民
    國110年12月13日上午10時起開始清算程序，並同時終止清
    算程序，前開裁定已確定，經本院調閱本院110年度消債清
    字第13號卷宗（下稱清算卷）卷宗查核屬實。本院所為終止
    清算程序之裁定既已確定，依首揭消債條例規定，法院應審
    酌債務人是否有消債條例第133條、第134條所定應為不免責
    裁定之情形。
三、經本院依職權通知全體債權人及債務人就債務人是否應予免
    責具狀或到場表示意見，意見分述如下：
  ㈠台新國際商業銀行股份有限公司、第一商業銀行股份有限公
    司、台北富邦商業銀行股份有限公司、國泰世華商業銀行股
    份有限公司、華南商業銀行股份有限公司均陳稱：不同意債
    務人免責，請詳查債務人是否有消債條例第133條、第134條
    各款所定之不免責事由。
  ㈡台灣聯資產管理股份有限公司陳稱：債務人就本案繫屬債權
    分文未償即聲請免責，實有失公允破壞金融秩序之實，不同
    意免責。
 ㈢遠東國際商業銀行股份有限公司陳稱：法院為不免責或撤銷免
    責裁定確定後，債務人依消債條例第141、142條規定並繼續
    清償債務至一定數額，法院仍得依債務人之聲請裁定免責，
    而非致其日後完全無再聲請免責之機會與管道，故依債權人
    之意見，債務人應裁定不予免責。
　㈧債務人陳稱：債務人在監服刑並沒有固定收入，其聲請清算
    前2年的勞作金只有新臺幣（下同）500多元，且債務人並無
    例消債條例第133條及第134條之不免責要件，鈞院應為免責
    之裁定。
四、經查：
  ㈠債務人並無消債條例第133條所定應為不免責之情形：
    ⒈按法院裁定開始清算程序後，債務人有薪資、執行業務所
      得或其他固定收入，扣除自己及依法應受其扶養者所必要
      生活費用之數額後仍有餘額，而普通債權人之分配總額低
      於債務人聲請清算前二年間，可處分所得扣除自己及依法
      應受其扶養者所必要生活費用之數額者，法院應為不免責
      之裁定，但債務人證明經普通債權人全體同意者，不在此
      限，消債條例第133條定有明文。則依上開規定，審認本
      件債務人是否具有消債條例第133條所定應不予免責之情
      形，即應審認其是否合於「於清算程序開始後債務人有薪
      資、執行業務所得或其他固定收入，扣除自己及依法應受
      其扶養者所必要生活費用之數額後仍有餘額」及「普通債
      權人之分配總額低於債務人聲請清算前2年間，可處分所
      得扣除自己及依法應受其扶養者所必要生活費用之數額」
      此兩要件。
    ⒉經查，本件債務人係於109年12月9日向臺灣士林地方法院
      聲請清算，經該院於110年4月15日以109年度消債清第132
      號裁定移送本院，本院嗣於110年12月13日以110年度消債
      清字第13號裁定自110年12月13日上午10時起開始清算程
      序，並同時終止清算程序。而債務人因涉犯刑事案件遭法
      院分別判處有期徒刑10月、6月、8月確定，自110年5月12
      日起入監服刑，迄今仍於法務部○○○○○○○○○0○○○○○○○○)執
      行中，且債務人自裁定開始清算程序後之110年12月、111
      年1月、2月所領得之每月勞作金分別為383元、411元、1,
      063元，平均每月約為619元乙情，業經本院依職權函詢桃
      園女子監獄查明屬實，且除勞作金外，並無任何收入，是
      債務人自法院裁定開始清算程序後之每月所得支配之收入
      約僅為619元，堪予認定。又參考法務部矯正署107年6月4
      日法矯署勤字第10705003180號函，受刑人每月在監基本
      生活必需金額3,000元，可認債務人每月之收入扣除必要
      生活費用後已無餘額，揆諸上開規定，本件債務人之財產
      狀況顯與消債條例第133條法院應為不免責裁定之要件不
      符。
  ㈡又消債條例關於清算程序係以免責主義為原則，不免責為例
    外，債權人如主張債務人有消債條例第133條、第134條各款
    或其他法定不免責之情形，自應舉證證明債務人合於該等規
    定之要件事實。本件債權人僅空言表示不同意免責，然未就
    債務人符合消債條例何項不免責之規定舉證以實其說，本院
    調查結果復查無債務人有消債條例第134條各款所定應不免
    責事由，自難認債務人有消債條例所定應為不免責裁定之情
    形。
五、綜上所述，本件債務人既經法院為終止清算程序之裁定確定
    ，復查無消債條例第133條、第134條所定之不應免責情形存
    在，依首揭說明，應以裁定免除債務人之債務，是本件債務
    人應予免責，爰裁定如主文。
中　　華　　民　　國　　111 　年　　3 　　月　　14　　日
                  民事庭法　官　林淑鳳
以上正本係照原本作成。
如對本裁定抗告，應於本裁定送達後10日內，向本院提出抗告狀
，並繳納抗告費新臺幣1000元。　　　　　　　
中　　華　　民　　國　　111 　年　　3 　　月　　14　　日
                        書記官　陳櫻姿